【裁判字號】    98,毒抗,146
【裁判日期】    980430
【裁判案由】    毒品危害防制條例
【裁判全文】
臺灣高等法院刑事裁定                 98年度毒抗字第146號
抗  告  人
即  被  告  甲○○
上列抗告人因違反毒品危害防制條例案件，不服臺灣臺北地方法
院98年度毒聲字第148號，中華民國98年3月23日裁定，提起抗告
，本院裁定如下：
    主  文
抗告駁回。
    理  由
一、抗告意旨略以：被告於製作筆錄中途休息期間採集尿液，並
    將之分裝成兩瓶交付予警方大隊長後，即回休息處所抽煙，
    所採得之尿液瓶至此離開被告視線，迨至筆錄製作完畢後，
    方要求被告封籤。被告雖有所質疑，但為求趕快離開不再疑
    義。今以檢驗報告逕認被告施用毒品，實難甘服，為此提起
    抗告，請求撤銷原裁定等語。
二、經查：
  (一)按犯毒品危害防制條例第10條之罪者，檢察官應聲請法院裁
    定，令被告入勒戒處所觀察、勒戒，其期間不得逾二月，毒
    品危害防制條例第20條第1項定有明文。
  (二)訊據抗告人即被告甲○○矢口否認有何施用第二級毒品安非
    他命之犯行，辯稱：伊自91年至97年年初有施用過毒品，最
    後一次施用毒品時間為97年1月初云云。惟其為警查獲後所
    採集之尿液，經送請臺灣尖端先進生技醫藥股份有限公司以
    酵素免疫分析法（EIA）初驗，再以氣相層析質譜儀法（GC/
    MS）覆驗確認，其尿液呈安非他命類、甲基安非他命陽性反
    應等情，有該公司出具之濫用藥物檢驗報告、臺北市政府警
    察局偵辦毒品案件尿液檢體委驗單各一紙（參毒偵字卷第24
    、26頁）在卷可按；該公司所採氣相層析質譜儀分析法（GC
    /MS）為目前國內最為精密之檢驗方法，在物質判斷上有若
    指紋鑑定，並不會有（毒品）偽陽性反應產生（即不會未施
    用毒品而檢驗出毒品反應），並為美國司法判決上認定之依
    據，業據行政院國軍退除役官兵輔導委員會臺北榮民總醫院
    83年3月1日北總內字第01855號函釋綦詳，是上揭尿液報
    告乃具有客觀之科學驗證結論，並無疑義。而人體施用甲基
    安非他命後，其主要代謝物中，未改變型態之甲基安非他命
    占施用劑量達百分之四十三，安非他命則約為百分之五；人
    體若係施用安非他命後，主要代謝物中則有未改變型態之安
    非他命，但無甲基安非他命等情，亦經法務部調查局93年5
    月4日調科壹字第09362413980號函釋綦詳在案，足見人體若
    施用安非他命，其尿液代謝物不可能出現甲基安非他命，惟
    人體若施用甲基安非他命，其尿液代謝物除主要有甲基安非
    他命外，亦可能有少量之安非他命。是本件被告之尿液既呈
    現甲基安非他命之陽性反應外，尚有安非他命（參上開檢驗
    報告），則被告自應係施用甲基安非他命無訛。而甲基安非
    他命之半衰期大約為九小時，服用後於二十四小時內約有百
    分之七十排泄於尿液中，於尿液中排出之最長時限，受施用
    劑量、施用方式、個人體質及其代謝情況等因素影響，因個
    案而異，一般可檢驗出之最長時間為甲基安非他命服用後一
    至五天，復經行政院衛生署管制藥品管理局91年10月3日管
    檢字第110436號函一紙敘明綦詳。扣案白色粉末經送鑑定，
    亦確含第二級毒品甲基安非他命成分，有交通部民用航空局
    航空醫務中心98年1月6日航藥鑑字第0980010號毒品鑑定書
    一紙附卷可憑（見98毒偵345卷第23頁），被告確有於前揭
    時地施用第二級毒品安非他命之犯行，事證明確，已堪認定
    。
  (三)被告固以採集尿液後之尿瓶曾離開其視線，而否認該呈毒品
    反應之尿液為其所有云云。惟被告於97年12月19日為警查獲
    製作警詢筆錄時，經員警詢以：警方採驗你尿液是否為你所
    親自檢視洗滌乾淨後排入，並由你親自封籤時，答稱「是」
    等情，有警詢筆錄一紙附卷可參（見同上毒偵卷第11至12頁
    ），且被告復於臺北市政府警察局偵辦毒品案件尿液檢體委
    驗單上簽名捺印，表示就尿液檢體無異議，亦有該委驗單一
    紙附卷可查（見同偵查卷第36頁），被告事後漫事主張該封
    籤尿液非其所有，既未檢具相關具體事證以供本院調查，恣
    意指摘警方處理程序有所瑕疵、檢察官未再調查被告所辯等
    情，而認遭栽贓嫁禍云云，實屬無稽，自難憑採。是被告確
    有於前揭時地施用第二級毒品甲基安非他命之犯行，事證已
    臻明確，上揭所辯，無非事後卸責之詞，不足採信。
三、原審因認被告確有於97年12月19日上午9時30分許為警採尿
    前回溯96小時內之某時，在不詳處所施用第二級毒品安非他
    命，爰依毒品危害防制條例第20條第1項，觀察勒戒處分執
    行條例第3條第1項，裁定將被告送勒戒處所觀察、勒戒，經
    核並無不合。被告以其尿液檢體於封籤前曾離開其視線，認
    檢驗之尿液非其所有為由，否認施用毒品犯行，指摘原裁定
    不當，提起抗告，為無理由，應予駁回。
據上論斷，應依刑事訴訟法第412條，裁定如主文。
中    華    民    國    98    年    4     月    30    日
                  刑事第十庭審判長法  官  楊炳禎
                                  法  官  李春地
                                  法  官  朱光仁
以上正本證明與原本無異。
不得再抗告。
                                  書記官  王宜玲
中    華    民    國    98    年    5     月    6     日


司法院資訊處製作；財團法人民間司法改革基金會備份。
